【裁判字號】    98,易,2220
【裁判日期】    981130
【裁判案由】    竊盜
【裁判全文】
臺灣板橋地方法院刑事判決              98年度易字第2220號
公  訴  人  臺灣板橋地方法院檢察署檢察官
被      告  乙○○
上列被告因竊盜案件，經檢察官聲請以簡易判決處刑（97年度偵
字第34355號），本院認不宜以簡易判決處刑，改依通常程序審
理，並判決如下：
    主  文
乙○○無罪。
    理  由
一、公訴意旨略以：被告乙○○意圖為自己不法之所有，於民國
    97年6 月28日18時30分許，在臺北縣三重市○○路○ 段101
    號前，以其自備之鑰匙1 支，竊取游純憲所有而由甲○○使
    用之車牌號碼GHA -110號機車，得手後再將其向不知情之丙○○索得之CGC-848 號機車車牌掛於其上使用，後經警查獲
    ，因認被告涉犯刑法第320 條第1 項之竊盜罪嫌等語。
二、按被告未經審判證明有罪確定前，推定其為無罪；犯罪事實
    ，應依證據認定之，無證據不得認定犯罪事實。又不能證明
    被告犯罪或其行為不罰者，應諭知無罪之判決，刑事訴訟法
    第154 條、第301 條第1 項分別定有明文。次按事實之認定
    ，應憑證據，如未能發現相當證據，或證據不足以證明，自
    不能以推測或擬制之方法，為裁判基礎；另認定犯罪事實所
    憑之證據，雖不以直接證據為限，間接證據亦包括在內，然
    而無論直接證據或間接證據，其為訴訟上之證明，須於通常
    一般之人均不致有所懷疑，而得確信其為真實之程度者，始
    得據為有罪之認定，倘其證明尚未達到此一程度，而有合理
    之懷疑存在而無從使事實審法院得有罪之確信時，即應由法
    院為諭知被告無罪之判決（最高法院40年台上字第86號、76
    年台上字第4986號分別著有判例可資參照）。
三、證據能力之認定：查本案所引用之證據資料，其中傳聞書面
    證據部分，因檢察官同意可作為證據使用，且被告前於本院
    簡易程序調查中，對本案證據之證據能力並未爭執，又經合
    法傳喚後就此未到庭陳述，亦未具狀爭執，依刑事訴訟法第
    159 條之5 第1 項、第2 項之規定，本院審酌該證據作成之
    情況，並無不當，認以上揭文書作為證據，應屬適當，均有
    證據能力。
四、公訴人認被告涉犯本件竊盜罪，無非以證人即被害人甲○○
    於警詢中指述、證人丙○○於警詢及偵查之指述及扣案鑰匙
    1 支等為其論據。被告雖於本院審理時未到庭，惟其於警詢
    及本院簡易程序訊問時均堅決否認有何竊盜犯行，辯稱：伊
    並未竊取上開被害人甲○○所使用之機車（下稱本案機車）
    ，係伊在忠孝橋下的一輛三輪車上看見本案機車，當時機車
    沒有掛車牌，一個老伯說要載該機車去賣，伊就以新臺幣（
    下同）600 元購入，並懸掛丙○○所給予之CGC-848 號機車
    車牌等語。
五、經查，證人即被害人甲○○於警詢中雖指述其所使用登記於
    舅舅游純憲名下之本案機車係於97年6 月28日，在臺北縣三
    重市○○路○ 段101 號前遭竊等語（偵卷第5 、6 頁）。然
    依其所述內容，僅能證明本案機車遭竊之事實，至該機車究
    係何人竊取，證人甲○○既未親眼目睹竊賊行竊，是其所述
    自無從證明被告係下手竊取本案機車之人。次查，證人丙○○證稱將CGC-848 號機車交給被告，本案機車於查獲時雖懸
    掛CGC-848 號之車牌，然車體並非其當時交付被告之機車車
    體等情，亦僅能證明被告自證人丙○○處取得CGC-848 號機
    車車牌之經過，與被告如何取得本案機車之經過並無接關聯
    ，亦無從證明本案機車係被告所竊。又扣案鑰匙1 支僅能佐
    認被告以此發動本案機車之事實，被告雖於本院簡易程序調
    查中供稱扣案鑰匙為證人丙○○所交付等語，與證人丙○○
    證稱：扣案鑰匙並非當初交給被告之鑰匙等情有異，然本件
    既無其餘證據佐證被告取得扣案鑰匙之時間及經過，自不能
    單以此辯詞與證人丙○○所證不同，即逕認被告扣案鑰匙定
    係被告用以竊取本案機車之工具。另被告於本院簡易程序調
    查中雖曾稱「當初不是買偵查卷中所附的照片」等語，然綜
    觀被告該段陳詞，前即已指明係針對本案機車而購買，語意
    已甚明確，況偵查卷中所附照片係顯示本案機車及所懸掛之
    CGC-848 號車牌，被告復供稱買機車當時並未懸掛車牌，則
    其供稱「當初不是購買偵查卷中所附之照片」等語，本未明
    確指出係照片所顯示之「機車」或「車牌」，自不得以此語
    意未完足之句子，逕認被告所供購車情節並非針對本案機車
    而為。況被告並無自證無罪之義務，縱公訴人認其陳述取得
    本案機車及扣案鑰匙之緣由有疑義，仍不得因此據此反證被
    告涉犯本件竊盜罪。
六、綜上所述，公訴人所舉之證據客觀上既尚未達於通常一般人
    均不致有所懷疑，而得確信其犯罪事實之程度，依「罪證有
    疑，利於被告」之法則，即應為有利於被告之認定。此外，
    復查無其他積極證據足資證明被告有何竊盜犯行，依法應為
    被告無罪之諭知。至被告是否另涉收受贓物罪嫌，宜由檢察
    官另行依法處理，附此敘明。
七、本件既係應為無罪之案件，被告經合法傳喚無正當理由不到
    庭，爰不待其陳述逕行判決。
據上論斷，應依刑事訴訟法第452 條、第306 條、第301 條第1
項，判決如主文。
本件經檢察官李美金到庭執行職務。
中    華    民    國    98    年    11   月    30    日
                刑事第二十三庭    法  官  黃苙荌
以上正本證明與原本無異
如不服本判決，應於判決送達後10日內敘明上訴理由，向本院提
出上訴狀（應附繕本），上訴於臺灣高等法院。
                                  書記官  朱烈稽
中    華    民    國    98    年    12    月    1     日


司法院資訊處製作；財團法人民間司法改革基金會備份。
